臺灣高等法院民事裁定
108年度抗字第1631號
抗  告  人  林美華  
            廖若珉  
            廖珉珈  
            廖皇瑋  


上列抗告人因與相對人廖小惠間請求分割共有物強制執行事件，
聲明異議，對於中華民國108年11月26日臺灣新北地方法院裁定
（108年度事聲字第262號），提起抗告，本院裁定如下：
    主  文
抗告駁回。
抗告程序費用由抗告人負擔。
    理  由
一、本件抗告人持臺灣新北地方法院（下稱新北地院）板橋簡易
    庭108年度板司調字第211號（下稱第211號）兩造同意共有
    之新北市○○區○○○段○○○○段0000○號建物（權利範圍公同共有
    1分之1，下稱系爭建物）予以變價分割，所得價金按抗告人
    各1/8、相對人1/2比例分配之調解筆錄（下稱系爭執行名義
    ），聲請新北地院強制執行。新北地院司法事務官（下稱司
    法事務官）以系爭建物基地即同段第38-26地號土地（權利
    範圍4分之1，下稱系爭土地，與系爭建物合稱系爭房地）為
    抗告人廖皇瑋所有，抗告人僅就系爭建物予以變價分割進行
    拍賣，違反公寓大廈管理條例第4條第2項規定，本件強制執
    行之聲請，難謂合法，裁定駁回渠等之聲請。抗告人提出異
    議，復經該法院裁定駁回。抗告人不服，對之提起抗告。
二、按公寓大廈管理條例第4條第2項規定：「專有部分不得與其
    所屬建築物共用部分之應有部分及其基地所有權或地上權之
    應有部分分離而為移轉或設定負擔」，其立法意旨，乃為維
    持建築物區分所有權與基地共有權之一體化，避免法律關係
    趨於複雜。準此，已登記之區分所有建築物與其所屬基地所
    有權之權利人同屬一人者，應受上開不得分離轉讓之限制。
    又該所謂土地及房屋同屬一人，尚可包括「土地及房屋同屬
    相同之共有人」及「房屋共有人數除與土地相同之共有人外
    ，尚有其他共有人」之情形在內。
三、查系爭房地原為訴外人廖恒信所有，於82年8月3日，因分割繼承，由訴外人廖劉美（即相對人之母，抗告人廖若珉、廖珉珈及廖皇瑋之祖母，抗告人林美華配偶即廖英智之母）登記繼承系爭建物，訴外人廖英智（即廖若珉、廖珉珈、廖皇瑋之父，林美華之配偶）登記繼承系爭土地。又廖劉美於95年10月3日死亡，系爭建物由兩造於107年3月6日辦畢繼承登記；系爭土地於97年6月12日因廖英智死亡而由廖皇瑋單獨繼承，於98年7月1日登記等情，有登記謄本、異動索引、繼承系統表、戶籍謄本及新北市板橋地政事務所109年2月5日新北板地登字第1096001600號函（下稱第1600號函）在卷可考（本院卷第21至23頁、第38頁、第41頁，新北地院108年度司執字第93721號卷，第8、21至22頁，第211號卷第11至12頁，本院卷第55至65頁）。則系爭房地於82年8月3日固分別登記為不同人所有，惟公寓大廈管理條例第4條第2項於84年6月28日施行，廖皇瑋於該規定施行後始分別取得系爭房地所有權，雖廖皇瑋係與其餘兩造公同共有系爭建物，依前開說明，仍認為房地同屬一人所有，而應適用上述規定。參酌第1600號函以：廖皇瑋因分割繼承登記、繼承登記而各取得系爭土地（權利範圍4分之1）、系爭建物（權利範圍公同共有1分之1），致其所有該建物與基地應有部分之權屬同歸1人所有，是其與其餘兩造所有系爭建物全部所有權移轉時，仍應併同廖皇瑋所有系爭土地（權利範圍4分之1）辦理移轉登記等情（本院卷第57頁），亦同此見解。抗告意旨以系爭房地於前開規定施行前即非同一人所有，且廖皇瑋嗣後如未分得系爭建物，即非系爭建物所有人，認無前開規定適用云云，即無可採。抗告人再以本件強制執行之聲請，即為使系爭房地所有人合一，廖皇瑋縱未標得系爭建物，亦會行使優先承買權，更有利於系爭房地所有權整合云云，為將來執行結果為何的問題，無從作為本件現在認定事實的基礎。抗告人另主張系爭執行名義係於新北地院調解後成立，卻不能執行等語，為系爭執行名義當否之問題，不拘束本件判斷。因此，本件抗告人僅就系爭建物聲請強制執行，違反公寓大廈管理條例第4條第2項規定，係屬不能執行，不應准許。從而，原法院司法事務官駁回抗告人強制執行之聲請，原裁定亦駁回抗告人之異議，於法均無不合。抗告意旨指摘原裁定不當，聲明廢棄，為無理由，應予駁回。
四、據上論結，本件抗告為無理由，爰裁定如主文。
中　　華　　民　　國　　109 　年　　2 　　月　　24　　日
                  民事第十四庭
                        審判長法  官  蔡和憲
                              法  官  邱靜琪
                              法  官  藍家偉
正本係照原本作成。
不得再抗告。
中　　華　　民　　國　　109 　年　　2 　　月　　24　　日

                              書記官  戴伯勳